【裁判字號】    98,訴,2315
【裁判日期】    981228
【裁判案由】    毀棄損壞等
【裁判全文】
臺灣臺中地方法院刑事判決              98年度訴字第2315號
公  訴  人  臺灣臺中地方法院檢察署檢察官
被      告  乙○○
選任辯護人  張富慶  律師
選任辯護人  韓銘峰  律師
上列被告因毀棄損壞等案件，經檢察官提起公訴（97年度偵字第
18744號），本院判決如下：
    主  文
乙○○無罪。
    理  由
一、公訴意旨略以：被告乙○○自民國92年9月26日起，向翁樹
    棟承租位在臺中市○區○○路1段8之3號之鐵皮磚造2層房屋
    1棟（坐落在翁樹棟向國有財產局承租之土地上，該建物於
    民國70幾年間，由黃幽香出資建築，迄未經建物保存登記，
    下稱系爭房屋），作為經營刺青店之店面。嗣於94年8月間
    ，翁樹棟過世後，於94年10月6日，再由黃幽香與雷惟仁簽
    立系爭房屋之租賃契約，又於95年11月間，黃幽香過世後，
    系爭房屋遂由黃幽香之女兒卓慧美繼承。復於96年12月16
    日，卓慧美將系爭房屋賣給住在臺中市○區○○路1段8之4
    號之鄰居甲○○，甲○○並要求乙○○應遷讓房屋。詎於96
    年12月25日晚間，乙○○基於毀損建築物及為自己不法所有
    之犯意，將系爭房屋之鐵架、鐵捲門、鋁門窗、白鐵欄杆等
    建材拆除，旋為甲○○發現而報警處理，惟雷惟仁仍以易持
    有為所有之意思，將上揭建材侵占入已，並以向姓名年籍不
    詳綽號「阿波」之友人借得之車牌號碼2476－HT號自小貨車
    載至新址店面使用。復於96年12月26日下午5時許，乙○○
    為取走系爭房屋鐵皮屋頂之鐵材，竟趁不知情之怪手司機溫
    東榮在臺中市○○路附近施工時，請託溫東榮駕駛怪手接續
    將該房屋鐵皮屋頂拉下，致系爭房屋建築結構全毀而不堪使
    用，足生損害於甲○○。因認被告涉犯刑法第335條第1項侵
    占、第353條毀壞他人建築物等罪嫌。
二、按犯罪事實應依證據認定之，無證據不得認定犯罪事實；不
    能證明被告犯罪者，應諭知無罪之判決，刑事訴訟法第154
    條第2項、第301條第1項分別定有明文。又認定犯罪事實之
    證據係指足以認定被告確有犯罪行為之積極證據而言，該項
    證據自須適合於被告犯罪事實之認定，始得採為斷罪資料（
    最高法院29年上字第3105號判例要旨參照）。且刑事訴訟上
    證明之資料，無論其為直接或間接證據，均須達於通常一般
    之人均不致有所懷疑，而得確信其為真實之程度，始得據為
    有罪之認定，若其關於被告是否犯罪之證明未能達此程度，
    而有合理懷疑之存在，致使無從形成有罪之確信，根據「罪
    證有疑，利於被告」之證據法則，即不得遽為不利被告之認
    定（最高法院76年台上字第4982號判例意旨參照）。再者我
    國刑事訴訟制度業已修正為以當事人進行主義為主，職權進
    行主義為輔，檢察官立於原告之地位，對於被告之犯罪事實
    ，本負有積極舉證之義務，且刑事被告原無自證無罪之義務
    ，其在訴訟上所為之辯解，只須達於對起訴事證提出合理質
    疑之程度為已足，檢察官如對於被告所為之辯解仍有爭執，
    即應依照刑事訴訟法第161條之規定，負積極舉證之責。至
    告訴人之告訴，係以使被告受刑事訴追為目的，是其陳述是
    否與事實相符，仍應調查其他證據以資審認，亦經最高法院
    著有52年台上字第1300號判例可資參照。
三、本件公訴意旨認被告乙○○涉犯刑法第335條第1項侵占、第
    353 條毀壞他人建築物等罪嫌，無非以告訴人甲○○及證人
    卓慧美、溫東榮於偵訊時之陳述暨現場照片15張、車牌號碼
    2476－HT號自小貨車（車主優優小舖股份有限公司）、車牌
    號碼Y7－9269號自小客車（車主為被告之母陳麗玉）等車號
    查詢汽車車籍資料各1張、92年9月26日、94年10月6日簽立
    之房屋租賃契約書影本各1份、96年12月16日簽立之讓渡書
    影本1份、臺中市政府97年3月26日府建土字第0970067950號
    函1份及檢附折除前後之照片影本3張、證人卓慧美提出之財
    政部國有財產局佔用國有土地使用補償金計算表、自行收納
    款項統一收據等各1張、被告乙○○提出之「96年12月26 日
    下午5點市政府怪手拆除雙十路8-3號照片」3張等為其論據
    ；惟訊之被告乙○○堅詞否認上開犯行，並辯稱上開建物並
    非告訴人甲○○或證人卓慧美所有，伊雖有拆除本件房屋的
    白鐵欄杆，惟該物係伊向翁樹棟租屋後所添置，因該建物所
    有權人為翁樹棟，且已將被拆除，伊並無侵占或毀損該建物
    之犯意等語。
四、經查：
  (一)證據能力方面：按被告以外之人於偵訊中向檢察官所為之陳
    述，除顯有不可信之情況者外，得為證據，刑事訴訟法第
    159條之1第2項分別定有明文。而所謂不可信情況之認定，
    法院應審酌被告以外之人於陳述時之外在環境及情況，例如
    ：陳述時之心理狀況、有無受到外力干擾等，以為判斷之依
    據，故係決定陳述有無證據能力，而非決定陳述內容之證明
    力。是被告以外之人前於偵查中已具結而為證述，除反對該
    項供述得具有證據能力之一方，已釋明「顯有不可信之情況
    」之理由外，皆得為證據；又司法實務運作上，咸認偵查中
    檢察官向被告以外之人所取得之陳述，原則上均能遵守法律
    規定，不致違法取供，被告以外之人於偵查中依法應具結者
    已具結，向檢察官所為之陳述，原則上具有證據能力。本案
    證人卓慧美、溫東榮於檢察官偵查時以證人身份作證，經檢
    察官告以具結之義務及偽證之處罰，並經具結而陳述，復無
    證據顯示證人卓慧美、溫東榮有遭受強暴、脅迫、詐欺、利
    誘等外力干擾等情事，其2人之陳述自有證據能力。
  (二)本件告訴人甲○○固指訴系爭建物係伊於96年12月16日向訴
    外人卓慧美買受云云，證人卓慧美亦證稱上開建物係伊母親
    黃幽香於民國70幾年間所蓋，由伊繼承，伊於96年12月16日
    已以新臺幣6萬6千元出賣予甲○○云云。惟本件坐落臺中巿
    東區○○段1087－7地號土地內部分土地、門牌號碼臺中市
    ○區○○路1段8之3號之鐵皮磚造2層房屋1棟（整編前門牌
    號碼為臺中市○區○○路17巷5號），曾由翁樹棟於93年2月
    24日填具申請書，並檢具身分證明文件、地上物建築時間證
    明文件（即臺中市東區戶政事務所92年9月29日核發之門牌
    證明書），向國有財產局臺灣中區辦事處申租該部分土地，
    雙方並訂立國有基地租賃契約書，而翁樹棟於94年8月15日
    死亡後，由本院以94年度財管字第77號民事裁定指定國有財
    產局臺灣中區辦事處為翁樹棟之遺產管理人；又因翁樹棟並
    無法定繼承人，故國有財產局自翁樹棟死亡時即終止本件上
    開土地之租賃關係，嗣後即未將該土地辦理出租等情，業經
    財政部國有財產局臺灣中區辦事處查明無訛，有該處98年9
    月7日台財產中管字第0980011882號函及所附之承租國有非
    公用不動產申請書、地上物建築時間證明文件、國有基地租
    賃契約書等在卷可稽（見本院卷宗第56至64頁）；觀諸該承
    租國有非公用不動產申請書、地上物建築時間證明文件之內
    容可知，翁樹棟於93年2月24日填具申請書時，已向財政部
    國有財產局臺灣中區辦事處承諾上揭建物所有權確為其本人
    所有，且該門牌號碼為臺中市○區○○路17巷5號建物，於
    91年2月1日行政區域調整前之門牌號碼為臺中市東區練武一
    巷60號，而該門牌號碼於49年7月1日門牌整編前已經存在（
    見本院卷宗第58頁所示申請人承諾事項及第64頁所示臺中市
    東區戶政事務所92年9月29日核發之門牌證明書），則該門
    牌號碼既於49年7月1日門牌整編前已存在，足認該址於49
    年7月1日已有上開建物存在，豈可能係黃幽香於民國70幾年
    間加以蓋建？可知證人卓慧美於偵查中所述上開建物係伊母
    親黃幽香於民國70幾年間所蓋一節，與事實不符，自難信證
    人卓慧美對上開建物有因繼承而取得之所有權，亦難認告訴
    人甲○○向證人卓慧美買受上開建物即取得任何正當權源，
    則本件告訴人甲○○所述被告侵占、毀損其所有之系爭建物
    云云，尚難採為不利於被告之認定。
  (三)本件被告於本院準備程序時固自承「我只有拆了一個白鐵欄
    杆，因為當時屋子已經很破舊了，裡面很多東西都是我裝設
    、修理的，那個白鐵欄杆也是我裝設上去的」等語（見本院
    98年7月20日準備程序筆錄），可知被告確有拆取系爭建物
    內白鐵欄杆1個之行為。又上開門牌號碼臺中市○區○○路1
    段8之3號鐵皮磚造2層房屋1棟，係由不知情之挖土機司機溫
    東榮96年12月26日下午駕駛挖土機將該房屋鐵皮屋頂拉下等
    情，業據證人溫東榮於偵訊時證稱伊於96年12月26日當天在
    臺中巿雙十路那邊工作，因雷門刺青的人請伊幫忙，伊始駕
    駛挖土機將鐵皮屋的鐵拉下來等語（見97年度偵字第18744
    號卷宗第30頁），且被告亦自承「26日下午我搬家完之後，
    旁邊有拆除大隊，已經工作一星期多了，我就告訴他們說，
    我已經搬完了，你們可以拆了」、「因為市政府在做福仁街
    的這個打通工程，我已經是最後一間了，所以我與現場拆除
    的人員說，可以把本件的房屋拆了」等語（見本院98年7月
    20 日準備程序筆錄），堪信證人溫東榮之陳述並非虛言。
    惟查上開門牌號碼臺中市○區○○路1段8之3號鐵皮磚造2層
    房屋1棟，係屬臺中巿政府辦理96年度「東區○○街打通工
    程」範圍內查報有案之違章建築而不予補助等情，有臺中巿
    政府97年3月26日府建土字第0970067950號函1件在卷可稽（
    見97年度他字第262號偵查卷宗第76頁），且告訴人甲○○
    於偵查中亦指稱「政府原來就有拆除計畫，原本預定月底要
    拆除到剩三角形，有通知28日（指96年12月）以前要處理掉
    」等語（見97年度他字第262號卷宗第50至53頁），可知上
    開建物確係臺中巿政府辦理公用徵收而預定於96年12月28日
    拆除並不予補助之建物，則被告辯稱伊因系爭建物係屬「福
    仁街打通工程」內最後一棟必須進行拆除之建物，故在拆除
    建物前先拆取其添置之白鐵欄杆1個，復告知挖土機司機溫
    東榮將該房屋鐵皮屋頂拉下，伊並無侵占或毀損他人建築物
    之故意等語，尚與常情無違，自難遽以侵占或毀損建築物等
    罪名相繩。
五、本院綜核本案現有之證據，尚無從認定被告有何侵占犯行及
    毀壞他人建築物之故意。此外，又查無其他積極證據足以證
    明被告有何侵占及毀壞他人建築之犯行，本件既不能證明被
    告犯罪，自應為被告無罪之諭知。
據上論斷，應依刑事訴訟法第301條，判決如主文。
中    華    民    國    98    年    12    月    28    日
           刑事第四庭    審判長法  官   鄭永玉
                               法  官   張恩賜
                               法  官   潘曉玫
以上正本證明與原本無異。
如不服本判決應於收受送達後10日內向本院提出上訴書狀，並應
敘述具體理由；其未敘述上訴理由者，應於上訴期間屆滿後20日
內向本院補提理由書（均須按他造當事人之人數附繕本）「切勿
逕送上級法院」。
                               書記官   蔡伸蔚
中    華    民    國    98    年    12    月    28    日

司法院資訊處製作；財團法人民間司法改革基金會備份。
